【裁判字號】    94,重訴,429
【裁判日期】    951106
【裁判案由】    給付貨款
【裁判全文】
臺灣臺中地方法院民事判決  94年度重訴字第429號
原      告
即反訴被告  環隆科技股份有限公司
法定代理人  丙○○
訴訟代理人  吳紹衍    律師
被      告
即反訴原告  長天科技股份有限公司
法定代理人  甲○○
訴訟代理人  陳郁勝    律師
複代理人    乙○○
當事人間給付貨款事件，本院於95年10月23日言詞辯論終結，判
決如下：
    主    文
被告應給付原告新台幣壹仟參佰捌拾伍萬肆仟貳佰貳拾伍元及自
民國九十四年七月十二日起至清償日止，按年息百分之五計算之
利息。
原告其餘之訴駁回。
訴訟費用由被告負擔十分之九，餘由原告負擔。
本判決原告勝訴部分於原告以新台幣肆佰陸拾壹萬捌仟元供擔保
後，得假執行；但被告如以新台幣壹仟參佰捌拾伍萬肆仟貳佰貳
拾伍元為原告預供擔保，得免為假執行。
原告其餘假執行之聲請駁回。
反訴被告應交付反訴原告車用衛星定位器（型號GM101）壹萬壹
仟伍佰個及自民國九十五年四月二十八日起至交付貨品日止，給
付反訴原告按每日新台幣貳萬肆仟柒佰壹拾參點伍元計算之違約
金。
反訴原告其餘之訴駁回。
反訴訴訟費用由反訴被告負擔十分之九，餘由反訴原告負擔。
本判決反訴原告勝訴部分於反訴原告以新台幣捌佰貳拾參萬柒仟
元供擔保後，得假執行；但反訴被告台以新台幣貳仟肆佰柒拾壹
萬參仟伍佰元為原訴原告預供擔保，得免為假執行。
反訴原告其餘假執行之聲請駁回。
    事實及理由
甲、本訴部分：
一、原告方面：
  (一)兩造於民國（下同）92年2月26日簽訂基本交易契約書（以
    下簡稱系爭契約）由被告就GPS及相關產品，委由原告進行
    OEM（原廠委託製造），其性質為繼續性供給契約，為民法
    上之買賣關係。依系爭契約第1條第1款、第2款之約定由被
    告以傳真方式向原告下訂單，原告再根據被告所指示之數量
    ，依被告之設計製造生產品。又依系爭契約第5條第1項之約
    定，原告生產之產品，僅需符合被告訂立之規格，即按被告
    之設計製造，如因被告設計不良導致產品無法符合被告客戶
    之需求，即與原告無涉，原告將按照被告設計製造之產品交
    付並移轉所有權予被告，即屬按債之本旨為給付。
  (二)被告於92年4月23日依系爭契約以採購單（以下簡稱系爭採
    購單）向原告訂購BODY GM-101（以下簡稱車用衛星定位器
    ），數量5,500個，單價新台幣（下同）2399元，含稅總價
    為13,854,225元，約定交貨日期為92年6月30日。原告收受
    被告之系爭採購單後，即依被告之設計生產製造完成，並於
    92 年6月30日交付被告指定之關務代理及運送人運送，運送
    至被告指定之受貨人美國WHISTLER公司收受，原告已依系爭
    採購單將買賣標的物交付並移轉所有權予被告，被告即有給
    付價金之義務，爰依民法第367條之規定請求被告給付買賣
    價金。
  (三)被告又於92年5月29日以訂購單（以下簡稱系爭訂購單）向
    原告訂購11,500個BODY GM-101，單價2149元，約定於92年7
    月15日交付4,000個、同年8月15日交付7,500個。原告為履
    行系爭訂購單之製造所準備之材料，被告嗣於93年10月6日
    以採購單（採購單號：P00000000、P00000000、P00000000
    ）向原告購買材料，數量超過全部材料之七成，原告於93
    年10月22日，將材料交付被告後，原告已無法繼續生產系爭
    訂購單之產品，可認被告有與原告解除契約之默示意思表示
    ，而原告應允將材料銷售予被告，可認原告同意，雙方意思
    表示一致，自生解除契約之效力。原告為履行系爭訂購單，
    已投入材料成本及加工費用，原告得類推民法第第254條、
    256條及245條之1規定，主張信賴契約所支出之費用，請求
    被告賠償扣除被告購回之七成材料外之成品及半成品所投入
    材料成本及加工費用1,930,564元。
  (四)並聲明求為判決被告應給付原告13,854,225元、1,930,564
    元及均自支付命令狀繕本送達被告翌日起至清償日止按年息
    5% 計算之利息；原告願供擔保聲請宣告假執行。
  (五)對被告抗辯之陳述：
  1.否認原告針對系爭採購單交付之產品具有瑕疵，被告應就產
    品具有瑕疵負舉證責任。
  (1)被告委由原告進行原廠委託製造，樣品機之目的在於確認原
    告是否具有按被告設計生產製造之能力，即原告僅須依照被
    告之設計生產製造，至成品之效能為何，與原告無關，且依
    系爭契約及採購單所示，均未約定原告製造之產品應與樣品
    機品質相同，是兩造間並無按貨樣約定買賣之事。
  (2)兩造前曾達成協議無須實際接收衛星測試，惟原告品管部門
    為求慎重起見，仍建議被告每批抽驗0.5％（即32台）作室
    外實際接收測試，為被告公司職員張春曙於92年5月7日回覆
    之電子郵件所同意，是室外衛星接收定位時間，並非兩造約
    定之檢驗項目，而係原告品管部門額外無償提供之服務。原
    告嗣就92年4月23日數量5500台之系爭產品，依被告設計及
    所指定使用之零件加工，按出貨時品管MIL-STD-105E/NORMA
    L/CLASSII/AQL=0.4之檢驗標準，抽樣數量384台（遠高於所
    需抽樣數量200台），並進一步抽樣比例0.5％（即32台）特
    別作室外衛星接收定位時間測試，均經檢驗通過，已於92年
    6月30日依債之本旨提出給付。
  (3)被告於92年10月1日，寄送業經測試無誤之102台系爭產品至
    美國WHISTLER公司再作室外衛星接收定位時間測試，美國
    WHISTLER公司第一次測試其中100台，有37台無法通過；第
    二次針對該37台以同方式、於同地點測試，全數通過，並再
    隨機自該37台中抽取6台作第三次測試，結果5台通過，1台
    未過；最後將未過之1台，於不同地點測試兩次，均未通過
    ，惟於同一地點測試兩次，又全數通過。由此顯見，系爭產
    品並非全然無法接收室外衛星訊號，係因被告設計不良，而
    有效能不彰及不穩定之情形，致系爭產品容易受衛星訊號強
    度之影響（天候狀況衛星分佈位置等，均會影響衛星訊號之
    強度），發生時而能定位、時而無法定位。
  (4)兩造於94年1月18日所為之檢測，所以與92年6月30日出貨報
    告相歧異，其原因在於被告所指定之材料為低價之材料，經
    過一年半，已有衰減之情形；被告之設計及指定之材料，使
    系爭產品室外衛星接收不穩定，十分容易受到天候、環境之
    影響。
  (5)原告對此研究實驗後，發現系爭產品有不穩定情形，主因被
    告設計上未注意雜訊干擾，蓋系爭產品係接收衛星訊號，再
    依衛星訊號計算出所在地之經緯度座標，倘經衛星訊號經接
    收後，於傳輸過程後，未處理雜訊干擾，則訊號將受影響，
    致使最終無法完成定位。因被告設計時未考量到零件之誤差
    所致室外衛星接收定位時間逾2.5分，原告將系爭產品之電
    源線部分，由本來之非隔離線，更換成隔離線後，衛星定位
    時間即獲得顯著改善。
  2.被告主張解除系爭採購單之買賣契約為無理由。
  (1)依系爭契約第5.2條之約定，當發生不良品時，被告儘速將
    其不良品內容隨同事故發生過程通知原告，由原告確認無誤
    後通知被告退貨確認代碼（RMA No.），被告再依此退回不
    良品。依契約文義記載第5條「產品保證」，第5.2條係約定
    關於遇有不良品（即有瑕疵之產品）時之處理，非如被告所
    言之「約定退貨權」或「約定解除權」。
  (2)況被告並未依循系爭契約第5.2條約定之程序退貨，而逕於
    92年9月1日將原告交付之產品，扣除12個後，將5,488個產
    品送交原告，自不發生被告所指約定退貨解除契約之效力。
    原告係應被告之要求，收回產品檢驗是否有瑕疵，無瑕疵時
    按被告指示有償重工，有瑕疵時予以修補，惟系爭產品經原
    告檢驗並無瑕疵，非不良品，而被告亦遲未指示重工方式、
    內容，原告當無再行保管必要，遂於94年12月5日將5,488個
    產品交還被告，非為履行系爭訂購單之交付義務，此由產品
    序號、數量均與原告於92年6月30日交付、被告92年9月1日
    交還者相符即可得知。
  (3)如認原告針對系爭採購單交付之產品具有瑕疵，惟依被告之
    抗辯，其於92年7月9日已發現瑕疵存在，遲至本件訴訟始中
    始於94年11月30日請求原告於7日內另行交付無瑕疵之物，
    顯非即時請求，且已逾6個月，已不得主張物之瑕疵擔保而
    解除契約或減少價金。
二、被告方面：
  (一)就系爭契約之法律性質為繼續性供給契約，為民法上之買賣
    契約無意見。依系爭契約第5.1條、5.2條之約定可知，原告
    對於產品之保固期間為出貨後1年，貨物之規格依被告訂立
    之規格為據，發生不良品時，被告得退回不良品。此所稱之
    「退貨」，性質上為約定之解除權，買受人得依單方之意思
    表示行使解除權，使買賣契約發生解除之效果。且兩造約定
    於正式訂購出貨前，由原告先交付樣品機3台作為品質標準
    ，為貨樣買賣，並須符合美軍品管標準MIL-STD-105E/NOR
    MAL/CLASSII/AQL=0.4（抽樣及退貨比例）。依該標準出貨
    3201台至10000台，需抽樣200台，而允收品質水準按AQL=
    0.4，200台有3台不合格即拒收，全部視為不合格，為檢驗
    方便訂出25種檢驗項目。被告之設計圖僅提供原告作為生產
    技術提升參考，稱「作業指導書」，僅為內部參考文件，兩
    造並未以此為貨物品質標準。被告另為維持一定品質而出示
    參考零件供應商名冊（合格之廠商），供原告自行審核及檢
    驗供應商提供零件及物料之品質，亦非品質之標準。
  (二)原告於92年6月30日交付系爭採購單之產品，出貨至被告之
    美國客戶WHISTLER公司後，被告於92年7月9日通知原告測試
    全失敗；92年9月1日，退貨送達原告公司。被告於92年9月1
    日退貨後，於92年9月2日至原告公司檢驗其中10台，確認檢
    驗不合格，有8台衛星接收定位時間超過2.5分，因此系爭產
    品根本無法通過MIL-STD-105E/NORMAL/CLASSII/AQL= 0.4標
    準中之電性檢驗第12項定位時間2.5分以內之標準。兩造又
    於94年1月18日抽樣32台中有15台無法通過MIL-STD-105E/NO
     RMAL/CLASSII/AQL=0.4標準中之電性檢驗第12項室外衛星
    接收定位時間2.5分以內，其他不合格項目尚有如按鍵動作
    不正常、刮傷、軟塞脫落、螢幕出現亂碼等無法使用之問題
    ，原告交付之產品確有瑕疵不符合被告訂立之規格，被告確
    可全數退貨。
  (三)被告於92年9月1日退貨予原告，依前述系爭契約第5.2條之
    約定即屬解除系爭採購單買賣契約之意思表示。倘不認為被
    告所為退貨係解除系爭採購單買賣契約之意思表示，依系爭
    契約第6條約定符合下列條款時，得以及時向對方解約，其
    中第5款前段約定「不履行本契約義務」，原告因未交付約
    定之貨物，被告亦取得約定之解除權，被告依系爭契約第6
    條向原告表示解除系爭採購單之買賣契約。再退步言之，兩
    造均知悉系爭採購單之美國客戶為WHISTLER，而被告交付美
    國客戶之最後日期為92年7月15日，原告至今仍未交付無瑕
    疵之物，使契約無法達成，被告依民法第255條規定解除系
    爭採購單之買賣契約；又民法第364條所稱另行交付無瑕疵
    之物，係指請求交付其他符合種類而無瑕疵之物，而非曾經
    退回之物，若認被告退貨非解除契約之意思表示，則應係請
    求另行交付無瑕疵之物，被告退貨後，被告於94年11月30日
    當庭請求原告應於7日內另行交付無瑕疵之物，並於94年12
    月2日以存證信函通知原告應於同年月9日中午前交付，及於
    94年12月12日以存證信函通知原告應於同年月15日中午前交
    付，否則解除契約。原告於94年12月5日送交5,488個產品予
    被告，其送貨單上註明P/O（訂單號碼）00000000，既不屬
    系爭採購單之訂單號碼，亦不屬系爭訂購單之訂單號碼，且
    於送貨時原告無指定清償之標的，觀之系爭訂購單之交貨日
    期為92年7月15日及92年8月15日，而系爭採購單經被告以存
    證信函通知之最新交貨日為94年12月9日、12月15日尚未到
    期，故原告於94年12月5日交付之產品係履行系爭訂購單之
    交付義務，而非交付系爭採購單之產品，則原告經被告多次
    催告均不給付系爭採購單之產品，被告依民法第254條規定
    解除系爭採購單之買賣契約。再退萬步言，縱認被告上述解
    除系爭採購單買賣契約均無理由，被告再以原告交付之產品
    具有瑕疵為由，依物之瑕疵擔保及不完全給付之規定，依民
    法第359條及民法第227條、第226條、第256條規定解除系爭
    採購單之買賣契約，被告既已合法解除契約，自無給付價金
    之義務。
  (四)被告於兩造訂立系爭訂購單之買賣契約後，另向原告購買製
    造車用衛星定位系統之材料，乃屬同業間調貨之常態，原告
    仍可另向零件供應商採購，並無造成不能生產之原因，不能
    逕為推定為被告向原告表示解除系爭訂購單買賣契約之意思
    表示，又原告於94年12月7日通知被告需先開立信用狀再交
    貨，亦可知系爭訂購單之買賣契約尚未經兩造合意解除。系
    爭訂購單之貨物，原告自認無交付系爭訂購單買賣契約之貨
    品，則在原告交付前，被告自得拒絕給付價金。系爭訂購單
    之買賣契約既未經解除，原告主張類推適用民法第25 4條至
    第256條請求損害賠償，自無理由，至原告主張類推適用民
    法第245條之1為請求，其前提以契約未成立，更屬無據。
  (五)並聲明求為判決駁回原告之訴；如受不利判決願供擔保免為
    假執行。
三、兩造不爭執之事項：
  (一)被告於民國（下同）92年2月26日與原告簽訂基本交易契約
    書（下稱系爭契約，法律性質為繼續性供給契約為民法上之
    買賣關係），就ＧＰＳ（全球衛星定位系統）及相關產品（
    下稱系爭產品），委由原告進行ＯＥＭ（原廠委託製造）或
    ＯＤＭ生產，約定期限一年，兩造未提出書面變更或解約時
    ，本契約再繼續延長一年，此後也依此行事。
  (二)依系爭契約第5條產品保證之約定，其中5.1保固期限為出貨
    後一年，UMEC（即原告）保證產品製造及工藝水準符合長天
    訂立之規格，如有因長天設計不良導致之不良品不在UMEC保
    固範圍內，因顧客誤用或不當使用造成的損害不在保固範圍
    內。5.2當發生不良品時，長天盡速將其不良品內容隨同事
    故發生過程通知UMEC，由UMEC確認無誤後通知長天退貨確認
    代碼，長天再依此退回不良品。
  (三)被告於92年4月23日向原告訂購數量5500個BODY GM-101車用
    衛星定位系統（下稱5500個車用衛星定位系統），採購單號
    000000000，單價2399元，交貨日期為92年6月30日，原告於
    上述交貨日期交付5500個衛星定位系統至被告指定之永儲股
    份有限公司及星網通運股份有限公司運送，送至被告指定受
    貨人美國WHISTLER公司收受，嗣經美國WHISTLER公司退回給
    被告，再由被告於92年9月1日退貨5488台予原告收受，並留
    下12個做為檢驗之用。
  (四)被告又於92年5月29日訂購數量4000個、7500個BODYGM-10 1
    車用衛星定位系統，合計11500個（下稱11500個車用衛星定
    位系統），採購單號02059，單價2149元，預定分別於92年7
    月15日、92年8月15日交貨，目前原告尚未交付貨品，被告
    95年4月17日開立信用狀交予原告。
  (五)原告復於94年12月5日交付5488個車用衛星定位系統予被告
    。
四、法院之判斷：
    本件兩造主要爭執之點應為：兩造依系爭契約，於92年4月
    23 日所成立系爭採購單之買賣契約，是否為貨樣約定之買
    賣契約？原告於92年6月30日交付之貨品，是否有瑕疵？原
    告於94年12月5日交付5,488個車用衛星定位系統予被告，係
    履行何買賣契約之給付義務？被告主張解除系爭採購單之買
    賣契約，是否有理由？兩造依系爭契約，於92年5月29日所
    成立系爭訂購單之買賣契約，原告主張已解除契約，是否有
    理由？原告得否依類推適用民法第254條、256條、第245條
    之1之規定請求被告為損害賠償？茲分敘如次：
  (一)被告抗辯兩造所定系爭契約，約定於正式定購出貨前，由原
    告先行交付樣品機3台作為品質標準，為貨樣買賣之約定，
    惟為原告所否認，並主張樣品機僅為確認原告有依被告設計
    製造生產之能力等語。查：依原告提出而被告不爭執之系爭
    契約及採購單所示，就其產品保證僅於系爭契約第5.1條約
    定：「…保證產品製造及工藝水準符合長天訂立之規格…」
    等語，並無兩造就系爭契約及依系爭契約所成立之各次採購
    單之買賣契約，應由原告提供樣品機及以該樣品機為品質認
    定標準之約定，則被告辯稱系爭採購單為貨樣約定之買賣契
    約，其品質應以樣品機為標準云云，尚難採納。
  (二)被告辯稱原告於92年月30日交付之系爭採購單之貨品5,500
    個，全數具有瑕疵，被告依系爭契約第5.2條約定之契約解
    除權，已於92年9月1日退貨5,488個予原告，即為行使約定
    之契約解除權等情，原告雖不爭執被告於92年9月1日退回
    5,488個車用衛星定位器，惟否認系爭契約第5.2條之約定為
    買方之單方契約解除權，亦否認被告已依系爭契約第5.2條
    約定之程序退回不良品。姑不論系爭契約第5.2條所為約定
    之「退回不良品」其性質是否為約定之買方單方契約解除權
    ，然依系爭契約第5.2條約定記載：「當發生不良品時，長
    天盡速將其不良品內容隨同事故發生過程通知UMEC（即原告
    ），由UMEC確認無誤後通知長天退貨確認代碼（RMA No.）
    ，長天再依此退回不良品。」依此約定，被告於發生不良品
    時，除應盡速通知原告外，尚須由原告就不良品之內容及事
    故發生過程確認無誤後，經原告通知被告退貨確認代碼，再
    由被告依退貨確認代碼退回不良品。而本件被告雖於92年9
    月1日退回5,488個車用衛星定位器予原告，然未能舉證證明
    已依系爭契約第5.2條約定之退回程序進行退貨，縱認該約
    定為買方之單方契約解除權，惟被告退回之程序既不符合兩
    造系爭契約之約定，被告於92年9月1日退回5,488個車用衛
    星定位器之行為，即無由發生單方解除系爭訂購單買賣契約
    之效力。
  (三)被告又抗辯原告交付之5,500個車用衛星定位器具有瑕疵，
    被告依民法物之瑕疵擔保之相關規定，請求原告另行交付無
    瑕疵之物，原告迭經催告未為交付，被告依民法第254條及
    359條之規定向原告表示解除契約云云。按民法第364條第1
    項規定：「買賣之物，僅指定種類者，如其物有瑕疵，買受
    人得不解除契約或請求減少價金，而即時請求另行交付無瑕
    疵之物。」，故買受人於出賣人提出給付之同時，發現物之
    瑕疵，即得以出賣人提出之給付不合債之本旨而拒絕受領，
    並依上開條文之規定請求出賣人履行交付無瑕疵之物之給付
    義務。如買受人於出賣人提出給付時不知物之瑕疵而予受領
    ，則因出賣人應負物之瑕疵擔保責任，買受人得依其情形選
    擇解除契約、減少價金或請求交付無瑕疵之物，惟買受人選
    擇請求交付無瑕疵之物，亦應「即時」為之。又買受人應按
    物之性質，依通常程式從速檢查其所受領之物，如有發見有
    應由出賣人負擔保責任之瑕疵時，應即通知出賣人；不能即
    知之瑕疵，至日後發見者，應即通知出賣人；買受人因物有
    瑕疵，而得解除契約或請求減少價金者，其解除權或請求權
    ，於買受人依民法第第356條通知後6個月不行使而消滅，民
    法第356條第1項、第3項、第365條均定有明文。查本件依被
    告抗辯之情節，其於92年6月30日由其指定之關務代理人及
    運送人受領原告提出之系爭採購單之給付時，並未發現原告
    之給付有瑕疵，嗣後被告於92年7月9日即通知原告系爭車用
    衛星定位器測試全不通過，應以該通知為民法第356條第3項
    所稱之通知，則距被告待原告提起訴本件訴訟後，於94年11
    月30日當庭請求原告另行交付無瑕疵之物，其通知後已逾2
    年，顯難認為被告己為「即時」請求原告另行交付無瑕疵之
    物。又縱認原告交付之車用衛星定位器，確實存有瑕疵，依
    前揭法條，被告得依物之瑕疵擔保規定請求解除契約之權利
    ，已於被告依民法第356條第3項為通知後6個月，即至93年1
    月9日間因不行使而消滅，被告遲於原告提起本訴後，始以
    物有瑕疵為由，向原告為解除契約之意思表示，已逾其契約
    解除權6個月之行使期間，自不能發生解除系爭採購單買賣
    契約之效力。
  (四)被告抗辯原告不履行契約義務及未於一定時期為給付，被告
    依系爭契約第6條第5款及民法第255條之規定解除系爭採購
    單之買賣契約云云。按原告已於92年6月30日交付5,500個車
    用衛星定位器予被告，為兩造所不爭執，而被告於92年9 月
    1日退回5,488個車用衛星定位系統之程序並不符兩造系爭契
    約約定之退回不良品之程序，且被告已逾時提出請求原告另
    行交付無瑕疵之物及依物之瑕疵擔保規定解除契約，已如前
    述，是原告既已為交付，即無不履行契約義務及未於一定時
    期給付之情形，被告此部分之抗辯，亦屬無據。
  (五)被告復以原告給付之5,500個車用衛星定位器不符合兩造所
    定系爭契約之本旨，依民法第227條不完全給付之規定，主
    張解除契約等情，亦為原告所否認，並主張依兩造所訂系爭
    契約，原告僅需依被告之設計製造生產，即符合債之本旨，
    原告提出之給付並無不完全給付之情形。經查：依兩造所訂
    系爭契約第5.1條約定原告保證產品製造及工藝手準符合被
    告訂立之規格，是項保證乃針對原告「產品製造」及「工藝
    手準」約定應符合被告訂立之「規格」，此所稱「規格」依
    其文義解釋應係指「生產事業單位對其產品之規模及使用的
    原、物料等規定的標準」，而非屬針對產品性能、功效之約
    定，被告雖辯稱原告交付之產品須符合美軍品管標準MIL-ST
    D-105E/NOR MAL/CLASSII/AQL=0.4（抽樣及退貨比例）並為
    檢驗方便訂出25種檢驗項目，惟依被告提出之檢驗項目多屬
    性能、功效之檢驗項目，已與系爭契約相關文字之約定不相
    符合。再按物之瑕疵擔保責任與不完全給付之債務不履行責
    任，其法律性質、構成要件及規範功能各不相同，出賣人所
    負物之瑕疵擔保責任為無過失責任，並不以瑕疵之發生可歸
    責於出賣人為必要，而債務不履行之不完全給付類型，則僅
    於可歸責於債務人之事由，即以債務人具有故意過失為前提
    ，債務人始負不完全給付之債務不履行責任，故以債務人交
    付之物有瑕疵為由，依民法第227條之規定主張出賣人應負
    不完全給付之債務不履行責任者，自應就出賣人交付之物具
    有瑕疵及該瑕疵係可歸責於出賣人之事由所致等有利於己之
    事實負舉證責任。本件原告於92年6月30日針對系爭採購單
    之買賣契約所提出給付之5,500個車用衛星定位系統，是否
    具有被告所稱之瑕疵，兩造間始終存有重大爭執，縱依被告
    所辯認為原告提出之給付未能通過被告訂定之檢驗項目為具
    有瑕疵，惟就該物之瑕疵發生之原因是否屬可歸責於原告之
    事由所致，被告迄未能舉證證明瑕疵之發生為可歸責於原告
    之事由，則被告依民法第227條之規定，主張解除系爭採購
    單之買賣契約，亦屬無由。依前述，被告主張解除系爭採購
    單之買賣契約，均於法未合，則原告依兩造所定系爭契約及
    採購單之買賣契約，請求被告依約給付貨款，即無不合，應
    予准許。
  (六)原告主張兩造所定系爭訂購單之買賣契約，因被告事後買回
    原告為履行該買賣契約準備之材料之七成以上，已據被告以
    默示表示解除契約，並經原告應允而合意解除契約，原告並
    得類推適用民法第254條、256條及第245條之1之規定，請求
    被告賠償原告為履行該訂購單之買賣契約所受之損害云云。
    經查：原告主張被告於兩造訂立訂購單之買賣契約後，另向
    原告購買材料之事實，固為被告所不爭執，惟原告未能證明
    銷售予被告之材料係屬專為履行系爭訂購單之買賣契約所準
    備，況被告向原告購買之材料，並非市場上獨佔專賣之商品
    ，原告為履行系爭訂購單之製造，仍可再向材料供應商採購
    必要之零件，殊無因此即無法履行系爭訂購單之買賣契約之
    情形，實難據以認為被告所為購買材料之行為，即屬默示解
    除系爭訂購單買賣契約之意思表示，原告主張系爭訂購單之
    買賣契約，業經兩造合意解除，洵屬無據。況依原告之主張
    ，係以系爭訂購單之買賣契約業經兩造合意解除，自無從再
    發生民法第254條、256條所定給付遲延或給付不能之法律效
    果，亦與民法第245條之1所規定之態樣係以契約未成立為前
    題不符，原告主類推適用上開規定請求被告賠償損害，均於
    法不合，無從准許。
  (八)綜上所述，兩造依系爭契約，分別所訂立之系爭採購單及訂
    購單之買賣契約，均無解除契約之事由，仍為有效存續，原
    告依系爭採購單之買賣契約，請求被告給付買賣價金13,854
    ,225 元及自訴狀繕本送達被告翌日即94年7月12日起至清償
    日止，按年息5%計算之利息，為有理由，應予准許。原告逾
    此數額之請求，則無理由，應予駁回。
乙、反訴部分：
一、反訴原告方面：
  (一)反訴被告未依兩造所訂系爭採購單之買賣契約，於反訴原告
    請求交付貨物之期限內另行交付無瑕疵之產品，反訴原告已
    合法解除契約，自得請求反訴被告賠償反訴原告所受損害及
    所失利益即美金44,000元。（計算式：反訴原告與美國WHIS
    TLER公司之訂購單，每個產品可獲得預期利潤為美金8元，
    反訴原告與美國WHISTLER公司之訂單單價美金83元，而反訴
    原告與反訴被告所訂系爭採購單之單價換算為美金75元，故
    反訴原之可預期利潤為每個美金8元，5,500個之利潤合計為
    美金44,000元）。
  (二)針對兩造所訂系爭訂購單之產品，反訴被告自認迄未交付，
    反訴原告依系爭訂購單之買賣契約請求反訴被告交付貨品，
    又依據系爭訂購單備註第3點約定，自逾期日起每日以總價
    款之千分之一計算違約金，該約定係屬懲罰性違約金之約定
    ，於反訴被告未依期履行時，即應給付違約金。按系爭11,5
    00個車用衛星定位系統總價款24,713,500元，反訴原告自得
    請求自最後交付期限翌日即92年8月16日起至反訴被告交貨
    止，每日按24,713.5元計算之違約金，如認反訴原告應先開
    立信用狀，則反訴原告已於95年4月17日開立信用狀當庭交
    付反訴被告。反訴被告如主張違約金約定過高，應由反訴被
    告舉證證明，反訴原告原本預定將系爭訂購單之貨物轉賣給
    美國WHISTLER公司，因反訴被告遲延交付致無法轉賣予美國
    客戶，轉賣差額損失即有7,086,100元，另有其他損失尚未
    計入。
  (三)並聲明求為判決：反訴被告應交付反訴原告衛星定位器，型
    號GM101之貨物11,500台；及自92年8月16日起至交貨日止，
    每日按24,713,500元之千分之一計算之違約金。反訴被告應
    給付反訴原告美金44,000元及自反訴狀繕本送達反訴被告之
    翌日起至清償日止按年息5%計算之利息。反訴原告願供擔保
    聲請宣告假執行。
二、反訴被告方面：
  (一)反訴被告依系爭採購單之買賣契約所交付5,500個車用衛星
    定位器，已按反訴原告之設計製造，系爭產品並無瑕疵存在
    ，合乎債之本旨交付，又縱有瑕疵，反訴原告於92年7月9日
    發現瑕疵，遲至本件訴訟始請求另行交付無瑕疵之物，顯非
    即時請求，且已逾6個月，自無從主張解除契約並請求損害
    賠償，反訴原告顯無理由。
  (二)反訴原告於93年10月6日向反訴被告購買反訴被告為生產系
    爭訂購單之買賣契約所準備之材料，數量超過七成，有默示
    解除契約之意思表示，並經反訴被告應允，系爭訂購單之買
    賣契約已合意解除。若認系爭訂購單之買賣契約未解除，依
    系爭訂購單之買賣契約約定反訴原告應於出貨日10日前開出
    信用狀，反訴被告於反訴原告開立交付信用狀前，自無先交
    付貨物之義務，反訴被告主張同時履行抗辯，反訴被告並未
    陷於給付遲延。系爭訂購單之買賣契約所約定之違約金為損
    害賠償總額之性質，且該約定之違約金過高。
三、兩造不爭執之事項：同本訴部分之記載。
四、法院之判斷：
  (一)反訴原告主張解除系爭採購單之買賣契約並請求反訴被告賠
    償反訴原告所受損害及所失利益美金44,000元部分，兩造所
    訂系爭採購單之買賣契約，未經解除，仍屬有效存續，已認
    定同前，反訴被告以系爭採購單之買賣契約已解除而請求損
    害賠償，即屬無據，不應准許。
  (二)兩造所訂系爭訂購單之買賣契約，亦未經合意解除，仍屬有
    效，且反訴被告尚未給付貨品及反訴原告於95年4月17日開
    立信用狀交予反訴被告等事實，為兩造所不爭執，則反訴原
    告依系爭訂購單之買賣契約，請求反訴被告履行交付貨品之
    給付義務，為有理由，應予准許。
  (三)反訴原告主張依系爭訂購單備註第3點約定：未經反訴原告
    同意賣方延期交貨，反訴原告得以逾期日起每日以總價款之
    千分之一自行扣除違約金，系爭訂購單約定之最後交貨日期
    為92年8月16日，反訴被告自承尚未交付貨品，反訴原告自
    得請求給付違約金等語。按給付有確定期限者，債務人自期
    限屆滿時起，負遲延責任；當事人得約定債務人於債務不履
    行時，應支付違約金。違約金，除當事人另有訂定外，視為
    因不履行而生損害之賠償總額。其約定如債務人不於適當時
    期或不依適當方法履行債務時，即須支付違約金者，債權人
    除得請求履行債務外，違約金視為因不於適當時期或不依適
    當方法履行債務所生損害之賠償總額。民法第229條第1項、
    第250條定有明文。又債務人享有同時履行抗辯權者，在未
    行使此抗辯權以前，仍可發生遲延責任之問題，必須行使以
    後，始能免責（最高法院50年台上字第1550號判例可供參照
    ）。本件兩造所訂系爭訂購單備註第3點之約定，依前揭條
    文之規定，應解為於反訴被告應負給付遲延責任時，反訴原
    告得依該約定請求給付違約金，系爭訂購單固約定最後交貨
    日期為92年8月16日，惟依系爭契約第3條之約定，反訴原告
    所負給付價金之義務，其給付方式為至遲於出貨日10天以前
    開出信用狀，且此給付價金之義務與反訴被告所負交付貨品
    之義務，應立於雙務契約之對待給付關係，反訴被告於未行
    使同時履行抗辯權前，固因給付期限屆至而負遲延責任，惟
    其既已於訴訟中為同時履行之抗辯，則於反訴原告為對待給
    付前，反訴被告並不負給付遲延之責，本件反訴原告於95年
    4月17日始開立信用狀交予反訴被告，則依系爭契約第3條之
    約定，反訴被告自反訴原告交付信用狀之10日後，仍未履行
    交貨義務時起，應負給付遲延之責任，即自95年4月28日起
    反訴被告始應負遲延責任。
  (四)按約定之違約金額過高者，法院得減至相當之數額，民法第
    252條固定有明文，惟按此項規定係賦與法院得依兩造所提
    出之事證資料，斟酌社會經濟狀況並平衡兩造利益而為妥適
    裁量、判斷之權限，非謂因此即排除債務人就違約金過高之
    利己事實，應負之主張及舉證責任，即應由主張之債務人負
    舉證責任。況違約金之約定，為當事人契約自由、私法自治
    原則之體現，雙方於訂約時，既已盱衡自己履約之意願、經
    濟能力、對方違約時自己所受損害之程度等主、客觀因素，
    本諸自由意識及平等地位自主決定，除非債務人主張並舉證
    約定之違約金額過高而顯失公平，法院得基於法律之規定，
    審酌該約定金額是否確有過高情事及應予如何核減至相當數
    額，以實現社會正義外，當事人均應同受該違約金約定之拘
    束，法院亦應予以尊重，始符契約約定之本旨。（最高法院
    92年度台上字第697、第2747號、93年度台上字第909號、94
    年度台上字第2230號裁判均可供參照），反訴被告抗辯系爭
    違約金之約定過高，惟未據其提出何事證供本院參酌該約定
    是否有過高而失公平之情形，是反訴被告所為此項抗辯，既
    未能舉證以實其說，即無足採納。
  (五)綜上所述，反訴原告依系爭訂購單之買賣契約請求反訴被告
    交付11,500個車用衛星定位器及自95年4月28日起至交貨日
    止，給付反訴被告按每日24,713.5元計算之違約金，為有理
    由，應予准許。反訴原告其餘請求，則無理由，應予駁回
丙、兩造均陳明願供擔保聲請宣告假執行及免為假執行，就原告
    及反訴原告勝訴部分，核無不合，爰分別酌定相當擔保金額
    宣告之。至原告及反訴原告敗訴部分，其假執行之聲請亦失
    其依據，應併予駁回。
丁、本件判決之基礎已為明確，兩造其餘主張及舉證，均與判決
    結果無影響，爰不一一論駁，附此敘明。
戊、訴訟費用負擔及假執行之依據：民事訴訟法第79條、第390
    條第2項、第392條第2項。
中    華    民    國    95    年    11   月     6    日
                  民事第三庭    法  官  陳文爵
正本係照原本作成。
如對本判決上訴，須於判決送達後20日內向本院提出上訴狀。
中    華    民    國    95    年    11    月    6    日
                                書記官  王美珍


司法院資訊處製作；財團法人民間司法改革基金會備份。
